【裁判字號】    95,台上,3109
【裁判日期】    950608
【裁判案由】    違反洗錢防制法等罪
【裁判全文】
最高法院刑事判決            九十五年度台上字第三一０九號
    上  訴  人
    即 自訴 人  甲○○
    被      告  乙○○
                丙○○
                        審及原.
                        9樓
上列上訴人因自訴被告等違反洗錢防制法等罪案件，不服台灣高
等法院中華民國九十三年四月二十九日第二審更審判決（九十三
年度上更(一)字第九二號，自訴案號：台灣台北地方法院八十九年
度自字第一一００號），提起上訴，本院判決如下：
    主  文
上訴駁回。
    理  由
按刑事訴訟法第三百七十七條規定，上訴於第三審法院，非以判
決違背法令為理由，不得為之。是提起第三審上訴，應以原判決
違背法令為理由，係屬法定要件。如果上訴理由狀並未依據卷內
訴訟資料，具體指摘原判決不適用何種法則或如何適用不當，或
所指摘原判決違法情事，顯與法律規定得為第三審上訴理由之違
法情形，不相適合時，均應認其上訴為違背法律上之程式，予以
駁回。本件原判決係以上訴人即自訴人甲○○原在幸福人壽公司
擔任業務專員，於民國八十七年十一月及十二月，因業績未達考
核標準，該公司乃與其改簽承攬契約，嗣復因上訴人連續三個月
無業績，致該公司終止承攬契約，此情形依公司服務權移轉作業
辦法之規定，所招攬之保險契約續期佣金，亦由接續之人員享有
，故上訴人所指其應分得業務津貼，被告乙○○竟違法將之撥至
顧景忠、翁聰火帳戶內一節，縱認屬實，亦因上訴人於受聘僱之
期間業績考核是否達於該標準，是否確遭幸福人壽公司違法片面
終止聘僱契約或承攬契約，均純屬民事糾葛，應循民事途徑解決
，非可遽指周晸哲與被告丙○○二人有共同常業詐欺及常業贓物
犯罪，又被告二人既不成立犯罪，即與洗錢防制法第二條、第三
條之規定不相符合，自不能以洗錢防制法第九條第一項至第三項
之罪論處等情。因而維持第一審諭知被告二人均無罪之判決，駁
回上訴人此部分之第二審上訴，已詳敘其得心證之理由。並說明
本件上訴人自訴被告二人共同涉犯侵占、偽造文書、詐欺、常業
詐欺、贓物、常業贓物、偽造刑事證據及違反洗錢防制法等罪嫌
，經原審第一次（更審前）判決後，上訴人提起第一次之第三審
上訴，其中侵占、詐欺、贓物及偽造刑事證據罪部分，均屬刑事
訴訟法第三百七十六條所列不得上訴於第三審之案件，業經原審
裁定駁回確定，另偽造文書部分，則經本院認係自訴被告二人犯
刑法第二百十五條、第二百十四條之罪，同為上開規定第一款不
得上訴於第三審法院之案件，而判決駁回上訴確定；故本件僅就
發回更審即常業詐欺、常業贓物及違反洗錢防制法部分予以審理
裁判。從形式上觀察，原判決並無違背經驗法則、論理法則或適
用法則不當等違法情形。上訴意旨略以：（一）、幸福人壽公司
未曾與上訴人訂立承攬契約，八十八年一月間自無從對上訴人終
止承攬契約，是被告二人始終無法提出終止承攬契約之郵局存證
催告函；該公司亦未能提出匯款至上訴人帳戶之證明，足徵該公
司自八十六年九月至八十七年二月六個月間，亦未曾發放應領取
之津貼及佣金給上訴人，被告二人主張菁英專案適用之始點係以
保險契約成立時起算，既無法提出相關書面證據，即於法未合而
無足採，上訴人主張應自要保人支付或兌現保險費之時期計算，
係多家保險公司之習慣及常規，於法有據且有理由。又丙○○縱
係自八十九年六月十九日起始擔任幸福人壽公司之董事長，但其
後，對於該公司前於八十六年六月起至八十七年十二月間，依據
公司之經營政策、方針及法令規定，應付給上訴人之各種款項，
在法律上有監督公司人員確實給付之義務，丙○○竟認其對此無
監督責任，見解嚴重錯誤，故其上任後拒絕付款之行為，已觸犯
上訴人所控告之刑責，原判決竟完全採信、引用被告二人虛偽不
實狡辯卸責之詞，作為其判決基礎之理由，駁回上訴人之上訴，
顯已違法及無可維持。（二）、上訴人本件自訴詐欺之條文是刑
法第三百三十九條二項以詐術使第三人得不法利益之詐欺罪，乙
○○以詐術使上訴人參加第三人幸福人壽，並招攬多件保險成功
，使幸福人壽公司獲得要保人所付之鉅額保險費而得到利益，事
後卻以違背法令之理由多方拒付上訴人應得之佣金等款項，乙○
○觸犯上開詐欺得利罪至明，而被告二人拒付之款項，即觸犯該
詐欺得利罪所得之贓物，是被告二人又共犯贓物罪至明，詎原審
判決指鹿為馬，答非所問，依自由心證違法推定上訴人所訴之詐
欺罪，係同條第一項之詐欺罪，其構成要件與本案案情不符，使
被告二人亦因此無刑法之贓物罪責，並以此理由駁回上訴人在第
二審之上訴，自屬違法且已無可回復。（三）、上訴人於八十七
年十一月及十二月之業績已達考核標準，故無改簽承攬契約之情
事，亦不生連續三個月無業績之問題，幸福人壽公司亦無從終止
承攬契約，其將上訴人所招攬之保險契約續期佣金匯至顧景忠，
翁聰火帳戶內，係屬違法，被告二人已共犯竊盜、詐欺、侵占、
贓物罪，被告二人既未能舉證證明幸福人壽未曾合法片面終止與
上訴人間之聘僱契約或承攬契約，彼等應負刑責至明，詎原審竟
以「自訴人於受聘僱之期間，業績考核是否達於該標準，抑是否
確遭幸福人壽公司片面終止聘僱契約或承攬契約，均應循民事途
徑解決，非可遽指被告二人共同常業詐欺及常業贓物」，拒絕對
被告二人判罪，將上訴人之第二審上訴駁回，顯亦違法及無可維
持云云。是上訴意旨對於原判決本於職權取捨證據及適用法則，
並未依據卷內資料予以具體指摘，表明有何違背法令，徒憑個人
片面之主觀意見，對原審職權之適法行使，漫事爭論，或就原判
決理由已詳為論斷說明之事項，任意指摘，俱難認已符合上訴第
三審之形式要件，為違背法律上程式，應予駁回。
據上論結，應依刑事訴訟法第三百九十五條前段，判決如主文。
中    華    民    國  九十五  年    六    月    八    日
                      最高法院刑事第八庭
                          審判長法官  張  淳  淙
                                法官  張  春  福
                                法官  呂  丹  玉
                                法官  洪  昌  宏
                                法官  蔡  彩  貞
      本件正本證明與原本無異
                                      書  記  官
中    華    民    國  九十五  年    六    月   十六   日
                                                      Ｌ


司法院資訊處製作；財團法人民間司法改革基金會備份。
